---
title: "HW5: Базовый анализ категориальных данных"
output: html_document
date: "2026-03-10"
---

```{r setup, include=FALSE}
knitr::opts_chunk$set(echo = TRUE)
```

```{r tidyverse, warning=FALSE, message=FALSE}
library(tidyverse)
```

# HW5: Базовый анализ категориальных данных

## Данные

В этой работе мы проанализируем распределение ответов на комплименты у молодых носителей арабского языка. 
Ссылка на статью: Alqarni, S. (2020). A Sociolinguistic Investigation of Compliments and Compliment
Responses among Young Saudis. Arab World English Journal, 11 (1) 231-252. [https://dx.doi.org/10.24093/awej/vol11no1.18]
Вам предстоит исследовать данные методами анализа и визуализации номинальных (категориальных) данных.  

```{r data}
compliments <- read_tsv("https://raw.githubusercontent.com/olesar/2026davR-hse-CL/refs/heads/main/data/compliments.txt", col_names = TRUE) |> as.data.frame()
```

## Задание 1: Подготовка данных

Дайте имя каждому ряду таблицы сопряженности (с помощью функции `row.names` или `column_to_rownames`). Оставьте в таблице только целочисленные данные. Выведите первые 6 строк таблицы. Проверьте, что таблица не содержит missing data. 

```{r datasummary}
# YOUR CODE HERE
```

## Задание 2: Таблица сопряженности

2.1. Вычислите маргинальные частоты (суммы по строкам и столбцам).

2.2. Постройте таблицу пропорций (относительных частот в процентах).

```{r task2}

```

### Задание 3: Математическое ожидание

3.1. Для вашей таблицы сопряженности вычислите ожидаемые значения (expected values) для каждой ячейки.

*Напоминание: Ожидаемое значение для ячейки вычисляется по формуле:*
$$E_{ij} = \frac{(\text{сумма строки } i) \times (\text{сумма столбца } j)}{\text{общее количество наблюдений}}$$

3.2. Сравните наблюдаемые (observed) и ожидаемые (expected) значения. В каких ячейках наблюдаемые значения существенно отличаются от ожидаемых?

```{r task3}
# YOUR CODE HERE
```

```{text}
# YOUR ANSWER HERE
```

## Задание 4: Статистические гипотезы

Сформулируйте нулевую и альтернативную гипотезы для вашего исследования.

**Шаблон формулировки:**
- H₀: Выбор X не связан с Y
- H₁: Выбор X связан с Y

```{text}
# YOUR ANSWER HERE
```

## Задание 5: Выбор статистического теста

Выберите подходящий тест (хи-квадрат Пирсона или точный тест Фишера) и обоснуйте свой выбор.

5.1. Проверьте допущения для применения теста хи-квадрат Пирсона.

```{r test-selection}
# YOUR CODE HERE
```

5.2. На основе проверки допущений выберите подходящий тест:
   - **Тест хи-квадрат Пирсона**
   - **Точный тест Фишера**

```{text}
# YOUR ANSWER HERE
```

## Задание 6: Проведение теста

Проведите выбранный статистический тест и интерпретируйте результаты.

```{r statistical-test}
# YOUR CODE HERE
```

```{text}
# Статистическая интерпретация:
# Содержательная интерпретация:
```

### Задание 7: Вычисление V Крамера

7.1. Вычислите величину эффекта с помощью V Крамера (Cramer's V).

```{r task7}
# YOUR CODE HERE
```

7.2. Интерпретируйте полученное значение V:
   - V < 0.2 - слабая связь
   - 0.2 ≤ V < 0.5 - умеренная связь  
   - V ≥ 0.5 - сильная связь

```{text}
# YOUR ANSWER HERE
```

### Задание 8: Визуализация

8.1. Постройте:
  - мозаичный график (mosaic plot) для вашей таблицы сопряженности, используя функцию `mosaicplot()` из базового R или функцию `mosaic()` из пакета `vcd`  
  - ИЛИ тепловую карту (heatmap) для таблицы сопряженности, используя функцию `balloonplot()` из пакета `gplots`  

8.2. Настройте цветовую схему для лучшей читаемости, подпишите оси и добавьте заголовок графика.

```{r task8}
# YOUR CODE HERE
```

8.3. Проанализируйте график: какие комбинации значений переменных встречаются чаще/реже ожидаемого?

```{text}
# YOUR ANSWER HERE
```