---
title: "Bayes Statistics"
output: html_document
date: "2026-05-19"
---

```{r setup, include=FALSE}
knitr::opts_chunk$set(echo = TRUE)
```

## Основы байесовской статистики вывода

```{r}
library(tidyverse)
library(arm) # for the invlogit function
library(brms)
```

## Байесовская теорема  

Байесовская теорема или Байесовское правило:

Для любых двух событий A и B

$$ P(\textrm{A} | \textrm{B}) = \frac{P(\textrm{B} | \textrm{А}) \times P(\textrm{A})}{P(\textrm{B})} $$,

где $ P(\textrm{A} | \textrm{B})$ и $P(\textrm{A})}{P(\textrm{B})}$ являются условными вероятностями. В нашем случае A и B могут быть как дискретные случайные величины, так и непрерывные (точнее, функция плотности вероятности непрерывной величины).

## Априорная вероятность, функция правдоподобия, апостериорная вероятность (постериор)  

По-английски: prior, likelihood, posterior)  

* Мы заинтересованы в параметре модели **p**, описывающем наблюдаемые данные   
  * в сложных моделях таких _p_ может быть несколько  
  
* Мы наблюдаем данные **D**, чтобы оценить _p_  

* Как правило, _p_ нам неизвестен, но у нас могут быть оценки этого параметра из опыта -- априорная вероятность **P(p)**  

* Правдоподобие -- вероятность получить данные при определенном значении параметра: **P(D|p)**  

* Апостериорная вероятность -- это правдоподобие значений параметра _p_ после просмотра данных: **P(p|D)**  

Осталось определить P(D) -- это средняя вероятность, или marginal likelihood.  

## Пример: сдвиг ударения в паре глагол - существительное в английском  

```{r}
diatones <- read.csv("https://osf.io/tqjm8/download")
summary(diatones)
```
Источник: Sonderegger, Morgan. 2023. Regression Modeling for Linguistic Data. https://osf.io/pnumg/

* 130 пар глагол-номинализация
* все пары имели одинаковое ударение на конце слова в 1700 года, как сейчас в паре _research-research_  
* `stress_shifted` -- бинарная переменная, указывает, изменилось ли ударение в номинализации в период с 1700 по 2005 год — например, для пары _protEst_ - _prOtest_ значение `stress_shifted` равно 1, для пары _debAte_ - _debAte_ значение 0.

```{r}
xtabs(~stress_shifted, data=diatones)
```

Data story:

0. Вначале мы ничего не знаем про вероятность сдвига ударения.  

1. Истинная доля слов, в которых происходит смещение ударения, составляет p (в генеральной совокупности).  

2. Каждый раз, когда мы видим новое английское слово в словарях 1700 и 2005 годов, мы получаем новое наблюдение 0 (ударение не сместилось) или 1 (ударение сместилось).  

3. Каждое наблюдение (поиск пары) независимо от других.  

Мы просмотрели _N_ пар, из которых _k_ имеют сдвиг ударения.  

Запишем вероятностную модель:  

* p ~ Uniform(0,1)  
* k ~ Binomial (N, p)  

([Тут](https://shiny.rit.albany.edu/stat/binomial/) можно посмотреть, как устроена биномиальное распределение для разных N и p).  

**Байесовский апдейт**: 

* Постепенный процесс — обновление постериора. Когда мы видим данные $y_{1+1}$, пора обновить прайор на основе $y_1$  
* Или можем обновить постериор один раз, увидев все N точек наблюдения вместе  

Подставим формулу для биномиальной функции правдоподобия в правило Байеса, чтобы получить математическую формулу для апостериорного распределения:  

$$ P(p | D) = \frac{P(D | p) \times P(p)}{P(D)} $$,

$$ P(p | k) = \frac{ \binom{n}{k}p^k(1 - p)^{n-k} }{P(k)}   \textrm{ for } 0 \leq p \leq 1 $$
(здесь прайор плоский, принадлежащий равномерному (uniform) распределению: он равен 1 если $0 \leq p \leq 1$) или 0 в противном случае).  

Обычно формулу байесовского апдейта записывают проще, без знаменателя, используя символ "пропорционально":

$$ P(p | k) \propto \binom{n}{k}p^k(1 - p)^{n-k}    \textrm{ for } 0 \leq p \leq 1 $$
## Прайор, постериор и размер выборки

Давайте построим график априорного и апостериорного распределения, предполагая, что мы только что видели данные из нашего датасета для:

* 5 наблюдений
* 10 наблюдений
* 65 наблюдений (50% данных)
* 130 наблюдений (все данные)

```{r}
# Beta is conjugate prior for binomial means:
# If you start with a Beta(\alpha, \beta) prior, 
# then observe $k$ $y=1$ observations of $N$ total, the posterior is:
# Beta(k+\alpha, N-k + \beta)

# For this case: 

#The numbers of observations with `stress_shifted`=1 in the first 5/10/65/130 observations are:
k_5 <- sum(diatones$stress_shifted[1:5])
k_10 <- sum(diatones$stress_shifted[1:10])
k_65 <- sum(diatones$stress_shifted[1:65])
k_130 <- sum(diatones$stress_shifted[1:130])

#set up a vector of p=0...1
p_vec <- seq(0,1, by=0.01)

# beta dist parameters for the prior
a <- 1
b <- 1

## you can also use a map function here
bind_rows(
  data.frame(p=p_vec, post=dbeta(p_vec, a,b), n=0),
  data.frame(p=p_vec, post=dbeta(p_vec, a+k_5,b+5-k_5), n=5),
  data.frame(p=p_vec, post=dbeta(p_vec, a+k_10,b+10-k_10), n=10),
  data.frame(p=p_vec, post=dbeta(p_vec, a+k_65,b+65-k_65), n=65),
    data.frame(p=p_vec, post=dbeta(p_vec, a+k_130,b+130-k_130), n=130)

) %>% mutate(n=factor(n)) %>% ## make the plot
  ggplot(aes(x=p, y=post)) + geom_line(aes(color=n)) +
  ylab("Posterior prob") 
```
Для построения этого графика нам не нужно компьютерной симуляции, потому что бета-распределение - это сопряженный прайор для биномиального распределения, то есть, постериор тоже подчиняется бета-распределению. 

Обратите внимание, как сильно смещается апостериорное распределение в первых 10 наблюдениях по сравнению с последними 50% наблюдений.

Этот пример демонстрирует, что:

* Апостериорное распределение представляет собой компромисс между априорным распределением и функцией правдоподобия.  
* Для небольших выборок априорное распределение имеет большее значение.  
* Для достаточно больших выборок функция правдоподобия доминирует.  

## Упражнение: 

Постройте аналогичный график для другого значения прайора, помня, что его значения редко попадают в первые и последние 5%. Вам нужно изменить `a` и `b` в коде.

Сравните распределения на двух графиках (i) для малых выборок (N=5, N=10) и больших выборок (N=65, N=130)?

```{r}

```

## Вычисление постериора  

Для вычисления апостериорного распределения используется ряд методов, например, Grid approximation и Quadratic approximation (частный случай maximum a-posteriori estimate, MAP-estimate). Еще один широко используемый метод - MCMC (Markov Chain Monte Carlo).

Основная идея MCMC заключается в том, что зачастую гораздо проще моделировать на основе апостериорного распределения, чем фактически его вычислять. Алгоритмы MCMC «обходят» апостериорное распределение стохастическим образом, строя выборку параметров (в нашем случае, p) на каждом шаге. «Обход» определяется таким образом, что выборка аппроксимирует апостериорное распределение — после достаточно долгого ожидания.  

Самый простой алгоритм MCMC называется алгоритмом Метрополиса-Гастингса. MCMC «легче увидеть, чем понять» (МакЭлрит). Откройте [демо](https://chi-feng.github.io/mcmc-demo/), затем:  
* Нажмите Random Walk Metropolis Hastings
* Установите «целевое распределение» на «стандартное» (target distribution >> standard).  

В основе распределения лежит двумерное (2D) гауссово распределение — гауссов холм. (В одном измерении, на срезе — это гауссово распределение.) Обратите внимание, как маргинальные распределения (по осям ) приближаются к нормальным распределениям по мере увеличения времени работы симуляции.

## Пакет `brms`  

Начнем с фреквентистской статистики и построим логистическую модель с интерцептом без предикторов.  

```{r}
m1_glm <- glm(stress_shifted ~ 1, data=diatones, family=
                'binomial')
```

Вот какой интерцепт получается, по оценке модели (интерцепт и 95% доверительный интервал в log-odds):

```{r}
coefficients(m1_glm)
## (Intercept) 
##   -1.646825
confint(m1_glm)
##     2.5 %    97.5 % 
## -2.141121 -1.202033
```
Переведем в оценку вероятности:

```{r}
invlogit(coefficients(m1_glm))
invlogit(confint(m1_glm))
```
Итак, оцениваемая вероятность увидеть сдвиг ударения в парах глагол-существительное - 0.16 (95% CI: 0.11-0.23). 
_Примечание_. В литературе вы часто увидите обозначение для этой величины $\hat{p}$ -- точечная оценка вероятности по данным (помимо среднего, может выбираться медиана или MAP). $\hat{p}$ используют, чтобы различить оценку по данным от значения этого параметра в генеральной совокупности - $p$.  

Теперь построим аналогичную модель с помощью функции `brm` библиотеки `brms`, с равномерным прайором на параметр _p_. Будет долго...

```{r}
diatones_m1 <-
  brm(data = diatones,
      family = binomial(link = "identity"),
      stress_shifted | trials(1) ~ 0 + Intercept,
      prior(beta(1, 1), class = b, lb = 0, ub = 1)
  )
```

Функция `brm()` — это основная функция для построения моделей байесовской регрессии. Аргумент `family` и формула модели вместе выражают функцию правдоподобия для _p_:
это логистическая регрессия на данных, в которых каждое _y_ равно либо 0, либо 1 (см. binomial(link = "identity")).
Аргумент `prior` описывает равномерное (prior(beta(1, 1)) априорное распределение. 
(Для этой конкретной модели требуется необычная структура, чтобы априорное распределение работало — при построении логистической регрессии мы будем действовать иначе.)

Информация о модели выводится стандартным образом:

```{r}
summary(diatones_m1)
```
Вначале посмотрим на постериорную оценку _p_. Интерцепт -- такой же, как в модели `glm`.  
```{r}
posterior_summary(diatones_m1)
```
Фактическое апостериорное распределение можно визуализировать, извлекая и отображая выборку модели из апостериорного распределения с помощью функции as_draws_df() из пакета `posterior`.

```{r}
as_draws_df(diatones_m1) %>%
  ggplot(aes(x = b_Intercept)) +
  geom_density(fill = "black") +
  scale_x_continuous("Prob. of stress shifting", limits = c(0, 1)) + 
  ylab("Posterior probability")
```

Как видим, она очень близка к ранее построенному нами вручную графику для всех наблюдений (N=130).

## Упражнение 

Постройте модель `brms` с заданным вами прайором (values of p very near 0 or 1 are unlikely). Изменился ли постериор, и если да, насколько?

```{r}

```

Теперь постройте поверх двух предшествующих моделей новые, оставив только 20 точек наблюдения из датасета `diatones`. Как теперь изменяются постериоры? Почему? Запишите ваш вывод.   

```{r}

```





## Полезное

* Код основан на учебнике https://people.linguistics.mcgill.ca/~morgan/adv-quant-methods/bayesian-basics-1.html  
* Kurz, S. 2023. Statistical Rethinking (Second Edition) with Brms, Ggplot2, and the Tidyverse. https://bookdown.org/content/4857/ (библиотеки tidyverse и brms), в свою очередь, это новый код  для учебника:
* McElreath, Richard. 2020. Statistical Rethinking: A Bayesian Course with Examples in R and Stan. Second. Chapman; Hall/CRC (библиотека Stan)   

* Не всякий статистический метод, использующий байесовское правило, автоматически становится "байесовским", (McElreath pp. 38-39 box).  
