---
title: "Lab3_exc"
output: html_document
date: "2025-01-27"
---

```{r setup, include=FALSE}
knitr::opts_chunk$set(echo = TRUE)
```

```{r dataload}
library("tidyverse")
heroes <- read_csv("https://raw.githubusercontent.com/Pozdniakov/tidy_stats/master/data/heroes_information.csv",
                   na = c("-", "-99"))
powers <- read_csv("https://raw.githubusercontent.com/Pozdniakov/tidy_stats/master/data/super_hero_powers.csv")
str(powers)
```

## Unique values
С помощью функции distinct() выведите уникальные значения по колонке Eye color.

```{r unique}

```

## Summarize

В датасете `heroes` посчитайте средний пост по полу.

```{r ex20_summarize}


```

## Join

Создайте тиббл web_creators, в котором будут супергерои, которые могут плести паутину, т.е. у них стоит TRUE в колонке Web Creation в тиббле powers.

```{r ex20_join}


```

Найдите всех супергероев, которые присутствуют в heroes, но отсутствуют в powers. Ответом должен быть строковый вектор с именами супергероев.

```{r anti_join}


```

## Visualizations  

Создайте диаграмму рассеяния для датасета heroes, для которой координаты по оси x будут взяты из колонки Height, а координаты по оси y — из колонки Weight.

Предварительно удалите с графика (=из датафрейма) все экстремальные значения, для которых Weight больше или равен 700 или Height больше или равен 400. 

Раскрасьте точки в зависимости от Gender, сделайте их полупрозрачными (параметр alpha = 0.6).

Разделите график (с помощью facet_wrap()) на три: для "DC Comics","Marvel Comics" и всех остальных.